【裁判字號】    90,自,783
【裁判日期】    901116
【裁判案由】    詐欺
【裁判全文】
臺灣臺北地方法院刑事裁定                            九十年度自字第七八三號
    自  訴  人  乙○○
    被      告  甲○○
右列被告因詐欺案件，經自訴人提起自訴，本院裁定如左：
    主  文
自訴駁回。
    理  由
一、按法院或受命法官於自訴案件第一次審判期日前訊問及調查結果，如認為案件有
    刑事訴訟法第二百五十二條至第二百五十四條之情形者，得以裁定駁回其自訴，
    同法第三百二十六條第三項定有明文。
二、本件自訴意旨詳如附件之自訴狀影本所載。
三、按犯罪事實應依證據認定之，無證據不得推定其犯罪事實，刑事訴訟法第一百五
    十四條定有明文。又認定不利於被告之事實須依積極證據，茍積極證據不足為不
    利被告事實之認定，即應為有利於被告之認定，更不必有何有利之證據，最高法
    院三十年上字第八一六號著有判例可資參照。又按刑法第三百三十九條第一項詐
    欺罪之成立，以意圖為自己或第三人不法所有，以詐術使人將本人或第三人之物
    交付為要件。所謂以詐術使人交付，必須被詐欺人因其詐術而陷於錯誤，若其所
    用方法，不能認為詐術，亦不致使人陷於錯誤，即不構成該罪，最高法院六十八
    年台上字第三一四六號及四十六年台上字第二六０號分別著有判例可資參照。至
    於債務人於債之關係成立後，如有未依債之本旨履行民事債務之情形，在一般社
    會經驗上可能之原因甚多，縱令是出於惡意不為履行，苟無足以證明其在債之關
    係發生時，自始即具有不法所有意圖之積極證據，亦僅能令負民事債務不履行之
    責任，依刑事訴訟法第一百五十四條之規定，尚不得據此債信違反之客觀事態，
    而推定債務人原有詐欺取財或詐欺得利之犯意。
四、本件自訴人乙○○認被告甲○○涉有刑法第三百三十九條第一項之詐欺罪嫌，無
    非係以被告甲○○佯以投資之名虛構售車之事使其陷於錯誤而交付新台幣（下同
    ）一萬三千元購車為其主要論據。訊據被告甲○○固不否認雙方有於上開時地簽
    立投資保證契約書，並由自訴人乙○○支付一萬三千元，另由其以勞務出資購買
    車號ＡＱ－六九七八號車輛一部等事實，然堅決否認有何詐欺犯行，辯稱：其因
    稅金問題而未辦理過戶，並無詐欺之意圖等語。
五、經查，被告甲○○及自訴人乙○○於八十九年十一月六日簽立投資保證契約書，
    並約定由被告甲○○以勞務為其出資，自訴人乙○○以一萬三千元作為出資金購
    買車號ＡＱ－六九七八號車輛一部等事實，業經自訴人乙○○陳明在卷，復經被
    告甲○○自承在卷，並有自訴人乙○○所提供之投資保證契約書影本一份附卷可
    稽，參諸自訴人乙○○於本院九十年十一月十五日調查中自承其與被告甲○○共
    同出資購車係為修繕後轉售他人以分配利潤等情，是雙方間之出資購車行為核與
    坊間交易習慣相符，尚難認被告甲○○於簽立該等契約之際有何施用詐術之情事
    。次查，自訴人乙○○於本院九十年十一月十五日調查中陳稱：「‧‧‧本來被
    告要我出錢買這部車交給他整理後再由他負責整修之後再轉售，轉售的利潤平分
    ，他本來要我出二萬六千元，因為我不了解這部車的狀況，我在之前沒有看過這
    部車，所以我詢問古先生說如果我出錢買這部車修理後有利潤可以賺嗎？他回答
    我有，所以我要求古先生和我一人出一半的錢，我就將一半的現金交給被告，當
    天晚上我們就去中和景平路看車子，在看車子之前我就已經將錢交給被告，錢是
    在被告的車上交給他的，車子就由我開到辛亥路七段五一號我住的地方放，後來
    被告告訴我說他隔天要將車子開去整理，我就將車鑰交給被告，‧‧‧」、「（
    問：為何相信古先生說的車子有錢可以賺？）因為古先生說他對車子蠻內行的，
    我不知道古先生是做什麼的，古先生是被告介紹我認識，被告介紹古先生是在清
    潔隊那邊工作，八十九年十一月六日我有問被告車子從簽約到販賣需要多久時間
    ，被告告訴我說大概需要十五天的時間，所以我相信他，因為他對車子比較內行
    ，後來他將車子開走就沒有消息。」等語，足見自訴人乙○○給付上開投資款項
    ，顯為評估過受償風險後所為之決定，自難認自訴人乙○○於給付款項之際有何
    陷於錯誤之情事。又查，自訴人乙○○雖稱被告甲○○虛構出售車輛之事云云，
    然經被告甲○○否認在卷，徵諸自訴人乙○○於本院九十年十一月十五日調查中
    自承：「我知道車子是他向中古商盤過來，當天我們去中和看車時，他有介紹我
    認識那個車商，且車子也讓我開回來。」、「（問：當時有無約定被告將車子整
    理好後多久要將車子交還給你？）沒有，我們當時約好車子整理好後放在他那邊
    ，或拿回來賣都可以。」等語，自難僅以被告甲○○事後未依約給付投資利潤即
    認被告甲○○確有虛構出售車輛之情事，亦難遽以認定其於簽立契約之際有何施
    用詐術之行為及不法所有之意圖，是被告甲○○縱有延未支付投資利潤之行為，
    核屬單純之民事債權債務履行問題，本應循民事訴訟途徑救濟，自無繩以詐欺刑
    責之餘地。此外，本院復查無其他積極證據足證被告甲○○確有前開之詐欺犯行
    ，其犯罪嫌疑尚屬不足，而有刑事訴訟法第二百五十二條第十款之情形，依照首
    開說明，本件自訴應予駁回。
據上論結，應依刑事訴訟法第三百二十六條第三項、第二百五十二條第十款，裁定如
主文。
中    華    民    國      九十      年      十一      月      十六      日
                                      臺灣臺北地方法院刑事第九庭
                                          法  官  黃雅君
右正本證明與原本無異。
如不服本裁定，應於裁定送達後五日內向本院提出抗告狀。
                                          書記官   陳怡如
中      華      民      國    九十    年     十一     月      十九    日


司法院資訊處製作；財團法人民間司法改革基金會備份。
